【裁判字號】    94,簡,186
【裁判日期】    950203
【裁判案由】    營業稅
【裁判全文】
臺中高等行政法院判決
                                     94年度簡字第00186號
原      告  鼎實業股份有限公司
代  表  人  甲○○
被      告  財政部臺灣省中區國稅局
代  表  人  乙○○
訴訟代理人  丙○○
上列當事人間因營業稅事件，原告不服財政部中華民國94年8月8
日台財訴字第09400192800號訴願決定，提起行政訴訟。本院判
決如下︰
    主  文
原告之訴駁回。
訴訟費用由原告負擔。
    事實及理由
一、事實概要：緣原告自民國（下同）82年5月1日起至97年4月
    30日止承租泓暘實業股份有限公司（下稱泓暘公司）廠房，
    並以自己名義增建廠房成本新台幣（下同）6,452,908元，
    嗣因提前終止契約將租賃改良物移轉與出租人，雙方互開同
    額統一發票銷售額2,140,000元，因開立金額偏低經被告所
    屬竹南稽徵所調增銷售額3,452,964元，補徵營業稅額172,
    648元。原告不服，申經復查未獲變更，提起訴願亦遭駁回
    ，乃提起本件訴訟。
二、原告起訴主張：(一)訴願決定所稱：租金「金額偏低，不合營
    業常理」。惟此情形被告應依加值型及非加值型營業稅法（
    下稱營業稅法）第43條第2項規定調整泓暘公司之租金收入
    ，況且被告已握有「泓晹公司將解約之租賃改良物轉租予長
    虹公司．．．」新事實新証據確實之租金行情，再加上租賃
    契約訂定當時，原告與泓暘公司為關係人（重要股東相同或
    有親等關係），租金收支情形，即構成關係人交易，此種情
    形據以調整其租金收入，方屬於法有據。然被告竟向原告調
    整出售資產金額，又未依法善盡「參照同業情形與有關資料
    」之舉證責任，顯有違依法行政原則。(二)原告與出租人（泓
    暘公司）所訂之租賃契約書所載，興建違章建築之支出，概
    由原告負擔，並規定租期屆滿除續租外，原告所建之違章建
    築，無償交給泓暘公司。類此情形似應類推適用營利事業所
    得稅查核準則第72條第9款之規定，系爭違章建築按租約之
    租期15年平均分攤方屬合理，被告按35年平均分攤所計算之
    帳面值，顯於法無據，且背離市價。(三)依營業稅法第3條第1
    項規定，將貨物之所有權移轉與他人，以取得代價者，為銷
    售貨物。原告將前揭之違章廠房移轉與泓暘公司之代價即為
    應付租金2,140,000元，非被告所云之5,592,964元。此外，
    並無相關法令規定以帳面值來調整銷售額，而係以時價為準
    ，被告無法提出該租賃標的物之時價，且未「參照同業情形
    與有關資料」，即據以帳面值調整原告之銷售額亦係違法。
    (四)按坐落在他人土地上未辦保存登記之違章廠房若出售予出
    租人（土地所有權人）以外之第三人，縱價格再低，例如50
    萬元亦應無人願意購買，因只要有人檢舉隨時會受政府相關
    單位拆除之危險，或被出租人泓暘公司要求拆屋還地。故只
    有出售予泓暘公司才能取得較高的代價（2,140, 000元）。
    是被告調整增加銷售額3,452,964元，實有違經驗法則。(五)
    至訴願決定援引之財政部82年3月11日台財稅第821480183號
    函規定原告屬有償移轉，已適用該函前段之規定，依規定開
    立發票並報繳營業稅。至於該函後段及訴願理由另載財政部
    85年12月11日台財稅第851928 804號函規定，均屬無償移轉
    ，原告並無適用餘地。又訴願決定雖謂「惟申請人未審酌其
    移轉所出資興建廠房之對價．．．」云云，然本件係提前終
    止租約，有償移轉標的物，售價應考慮市場行情或同業情形
    。當初興建成本並非出售價格之決定因素，以歷史成本來決
    定市價實係違反經驗法則及市場經濟等語，爰求為撤銷訴願
    決定、復查決定及原處分。被告則以：依原告與泓暘公司雙
    方所訂房屋租賃契約書，原告以自己名義於承租之土地增建
    廠房，出租人泓暘公司無需支付任何費用；自82年5月1日起
    至92年4月30日止租賃期間，原告亦不須支付租金，惟租期
    屆滿時應將租賃房屋遷空交還，依營業稅法第3條及財政部
    函釋規定，核屬有償移轉，應於該租賃房屋遷出交屋時點，
    就該房屋之建造成本，依財政部頒定按該項資產固定資產耐
    用年數表規定之年限，計提折舊後之帳面未折減餘額，列為
    出售資產收入課徵營業稅；原告主張於91年3月31日提前終
    止契約，已依契約約定按實際所使用之期間，每月以20,000
    元支付泓暘公司，合計2,140,000元，即為其應付租金，惟
    原告未審酌應加計其移轉所出資興建廠房之對價，另依雙方
    所訂房屋租賃契約書，原告如未解約，應自92年5月1日起至
    97年4月30日止每月支付租金10萬元，合計應付租金600萬元
    ；雙方互開立同額統一發票銷售額2,140,000元，金額偏低
    ，不合營業常規；又依泓暘公司轉租予長虹公司之租賃契約
    書，91年每月租金11萬元，92年起至97年止每月租金亦為10
    萬元，估算泓暘公司租金收入約為600餘萬元，核與本案建
    造成本6,4 52,908元，尚屬相當。原核定補徵營業稅額172,
    648元尚無不合為辯，求為判決駁回原告之訴。
三、按「將貨物之所有權移轉與他人，以取得代價者，為銷售貨
    物。．．．有左列情形之一者，視為銷售貨物：一營業人．
    ．．以其產製、進口、購買之貨物，無償移轉他人所有者．
    ．．前項規定於勞務準用之。」、「營業人申報之銷售額，
    顯不正常者，主管稽徵機關，得參照同業情形與有關資料，
    核定其銷售額或應納稅額並補徵之。」為行為時營業稅法第
    3條第1項、第3項第1款、第4項及第43條第2項所明定。又「
    出售資產之售價，大於資產之未折減餘額部分，應列為出售
    資產收益課稅。…房屋款之時價，應參酌下列資料認定：…
    6.出售房屋帳載未折減餘估算之售價。」營利事業所得稅查
    核準則第32條第1項、第3項第6款定有明文。「營利事業以
    土地出租與另一營利事業，於租期屆滿無條件取得承租人在
    租用土地上所建之固定資產時，應按該項資產依固定資產耐
    用年數表規定之年限，計提折舊後之帳面未折減餘額，列為
    當期非營業收入課稅，並按其剩餘之耐用年數，繼續逐年提
    列折舊。」、「按營業人與他人訂立租賃契約，並於租約中
    約定，租賃關係消滅後，承租人應將該地上物移轉於出租人
    所有，以抵付租金之全部或一部者，或係賠償終止租約之損
    害者，均屬有償移轉，應依營業稅法第3條第1項規定『將貨
    物之所有權移轉與他人，以取得代價者，為銷售貨物』課徵
    營業稅；如係無償移轉，不問原因為何，應依營業稅法第3
    條第3項第1款規定『營業人以其產製、進口、購買之貨物，
    無償移轉他人所有者，視為銷售貨物』課徵營業稅。」、「
    公司向個人承租土地，於該土地上以公司名義自費建屋並以
    公司為所有權人，約定租賃期滿，地上物歸地主所有，租賃
    期間土地承租人無償使用該土地及房屋，土地承租人於租賃
    期滿將房屋交付土地出租人，該房屋應認係承租土地之對價
    ，與支付租金性質相同。有關租賃收入之認定，應按房屋交
    付地主管理使用年度或契約屆滿年度，公司帳載該房屋建造
    成本加計租賃期間屬資本支出之改良、修繕費用等減除租賃
    期間累計折舊後之餘額，作為土地出租人之租賃收入。」為
    財政部65年5月4日台財稅字第32891號、82年3月11日台財稅
    字第821480183號及85年10月30日台財稅字第851921575號函
    所明釋。
四、本件原告自82年5月1日起至97年4月30日止承租泓暘公司所
    有坐落苗栗縣竹南鎮大厝里獅山1號廠房，承租期間原告自
    行出資並以自己名義增建廠房成本6,452,908元，於91年3月
    31日提前終止契約，依租賃契約約定應將租賃改良物移轉與
    出租人，雙方互開同額統一發票銷售額2,140,000元，因開
    立金額偏低，經被告所屬竹南稽徵所就建造廠房成本6,452,
    908元減除累計折舊859,944元，以未折減餘額5,592,964元
    作為移轉廠房之銷售額，扣除其已開立統一發票2,140,000
    元後之餘額為銷售額3,452,964元，補徵營業稅額172,648元
    。原告不服，循序提起本件訴訟，為如前述之主張。
五、經查依卷附原告與泓暘公司所訂房屋租賃契約書，雙方租期
    自82年5月1日起至97年4月30日止，計15年，原告以自己名
    義於承租之土地增建廠房，出租人泓暘公司（代表人邱成坤
    ）無需支付任何費用；自82年5月1日起至92年4月30日止租
    賃期間，原告亦不須支付租金，惟租期屆滿時應將租賃房屋
    遷空交還，依前揭營業稅法第3條及財政部前揭函釋規定，
    核屬有償移轉，應於該租賃房屋遷出交屋時點，就該房屋之
    建造成本，減除已提列之累計折舊後之餘額，列為租賃收入
    課徵營業稅；次按原告於91年3月31日提前終止契約，雖已
    依契約約定按實際所使用之期間，每月以20,000元支付泓暘
    公司，合計2,140,000元，即為其應付租金，惟原告並未審
    酌其移轉所出資興建廠房之對價，依雙方所訂房屋租賃契約
    書，原告如未解約，應自92年5月1日起至97年4月30日止每
    月支付租金10萬元，合計應付租金600萬元；茲雙方互開立
    同額統一發票銷售額2,140,000元，金額偏低，不合營業常
    理；而原告自承自行興建及裝潢前述廠房花費6,452,908元
    ，此有原告分類帳及說明書在原處分卷可稽，被告乃依前揭
    函釋及營利事業所得稅查核準則第32條第3項第6款規定以建
    造廠房成本減除累積折舊859,944元後之餘額，作為移轉廠
    房之銷售額，自無不合。原告訴稱應依15年之租賃期限計算
    折舊，及被告之調整銷售額無法律依據，尚無足採。又本件
    係核課原告之營業稅，原告訴稱若被告認租金金額偏低，應
    調整泓晹公司之租金收入，核與本件所課營業稅無涉，所訴
    亦無足採。是原處分核定補徵營業稅172,648元，核無違誤
    ，復查決定、訴願決定予以維持，亦無不合。原告聲明求為
    撤銷，為無理由，應予駁回。兩造其餘訴辯事由，與判決結
    果無影響，爰不逐一論述，併予敘明。
據上論結，本件原告之訴為無理由，爰依行政訴訟法第236條、
第195條第1項後段、第98條第3項前段，判決如主文。
中    華    民    國    95    年    2     月    3     日
                第二庭      法  官  王  德  麟
以上正本證明與原本無異。
如不服本判決，應於判決送達後20日內，以本訴訟事件所涉及之
法律見解具有原則性者，始得向本院提出上訴狀並表明上訴理由
，經最高行政法院許可，否則不得上訴；如於本判決宣示後送達
前提起上訴者，應於判決送達後20日內補提上訴理由書（均應依
對造人數提出繕本）。提起上訴應預繳送達用雙掛號郵票390元
（34元及5元郵票各10份）。
中    華    民    國    95    年    2     月    6     日
                            書記官  詹  靜  宜


司法院資訊處製作；財團法人民間司法改革基金會備份。
